臺灣屏東地方法院民事判決
111年度屏簡字第422號
原      告  曾榮俊  
訴訟代理人  劉伊靜  
被      告  吳宏仁  
            吳宛欣  
            吳坤泰  

共      同
訴訟代理人  陳水聰律師
            簡汶珊律師
上列當事人間分割共有物事件，本院於民國111年8月8日言詞辯
論終結，判決如下：
　　主  文
一、兩造共有坐落附表所示屏東縣○○市○○段000000地號、新街段
    三小段319-1地號、322地號及其上門牌號碼屏東縣○○市○○路
    000○0號房屋准予分割，分割方法為：附表四筆不動產分歸
    被告按應有部分各3分之1繼續共有。
二、被告吳宏仁、吳坤泰各應給付原告新台幣（下同）142,333
    元，被告吳宛欣應給付原告142,334元之分割補償金。
三、訴訟費用確定為4,630元由被告各負擔四分之一即各應負擔1
    ,158元，餘由原告負擔。
    事實及理由
一、原告起訴主張：坐落屏東縣○○市○○段000000地號、新街段三
    小段319-1地號、同段322地號及其上門牌號碼屏東縣○○市○○
    路000○0號之三層樓房為兩造共有，不動產標示如附表所示
    面積及權利範圍（下稱系爭不動產），附表編號1至3號之土
    地使用分區為屏東都市計畫區第二種住宅區，而兩造間就系
    爭不動產並無不分割之約定，但無法達成分割協議，且亦無
    不能分割之情形，使用現況為附表編號4之房屋位於編號2及
    3之二筆土地上。而因該房屋與坐落土地不適合分開，故希
    望系爭不動產變價分割，並按兩造之應有部分分配價金等語
    ，並聲明：系爭不動產變價分割，並按共有人之應有部分分
    配價金。
二、被告方面：
    系爭不動產為被告繼承取得，現為被告設籍居住處所，希望
    採原物分割分歸被告3人繼續維持共有，並同意補償原告按
    先前拍賣價金427,000元計算補償金，被告各補償原告142,3
    33元等語，並聲明：原告之訴駁回。　　
三、本院之判斷:
  ㈠按各共有人，除因物之使用目的不能分割或契約訂有不分割
    之期限者外，得隨時請求分割共有物，民法第823 條第1 項
    定有明文。經查，本件原告主張之事實，有土地登記第三類
    謄本、台灣金融資產服務股份有限公司南部分公司111年3月
    3日110屏金職申字第362號通知佐證（本院卷第8至14頁），
    亦為被告所不爭執，堪信為真實，是依據首揭法律規定，原
    告訴請裁判分割系爭不動產，於法即無不合，應予准許。
  ㈡次按請求共有物之分割，應由法院依民法第824 條命為適當
    之分配，不受當事人主張之拘束，法院則應參酌當事人之聲
    明、共有物之性質、經濟效用及全體共有人利益等公平決定
    之。
　㈢經查：系爭不動產使用現況如下: 附表編號4之房屋一樓有夾
    層，現位於編號2及3之土地上，其事實上處分權為原告承買
    第三人吳順德之應有部分4分之1而成為共有人，有本院台灣
    金融資產服務股份有限公司南部分公司111年3月3日110屏金
    職申字第362號通知及原告投標得標書、本院權利移轉證書
    可參，編號1之土地則為空地，附表編號1至3號之土地使用
    分區為屏東都市計畫區第二種住宅區，而兩造間就系爭不動
    產並無不分割之約定，但無法達成分割協議，且亦無不能分
    割之情形，而系爭房屋與位於其上土地不適合分開，如採原
    物分割被告願意取得全部所有權，並按原拍定價金補償原告
    ，此經調閱本院108年度司執字第1472號執行卷審閱結果，
    系爭不動產原告前於111年1月12日拍賣取得時之投標金額為
    427,000元，而被告希望原物分配給其等3人共有，本院審酌
    上述各情，認為採用分歸被告等人繼續共有，而按之前拍定
    價金補償原告並無不妥，相較原告主張採用附表所示不動產
    准予變價分割，並將所得價金由兩造按應有部分之比例分配
    之分割方法，更符合系爭不動產之經濟效用、公平原則，從
    而，本院審酌前揭各點因素、兩造各自之應有部分比例面積
    及意願，認系爭土地分割方式定如主文第1 項所示之方法符
    合公平、經濟原則。
　㈣補償金給付：因原告未能分配原共有物，依法應由被告價金
    補償之，本院審酌原告之權利範圍各為4分之1，其原拍定取
    得4分之1價金是427,000元，如被告各按3分之1補償之金額
    應為被告吳宏仁、吳坤泰各應給付原告142,333元，被告吳
    宛欣應給付原告142,334元，乃諭知如主文第2項所示。
四、本件事證已臻明確，兩造其餘攻擊防禦及舉證，經核與本件
    判決結果無影響，爰不加以一一論擬，附此敘明。
五、訴訟費用負擔依據：民事訴訟法第80條之1、第87條第1項。
中　　華　　民　　國　　111 　年　　8 　　月　　23　　日
                     屏東簡易庭   法　官 潘  快
正本係照原本作成。
如不服本判決，應於送達後廿日內，向本院提出上訴狀並表明上
訴理由，如於本判決宣示後送達前提起上訴者，應於判決送達後
廿日內補提上訴理由書（須附繕本）。如委任律師提起上訴者，
應一併繳納上訴審裁判費。
中　　華　　民　　國　　111 　年　　8 　　月　　23　　日
                                  書記官　鍾嘉芸
　附表：分割不動產　　　　　　　 
編號 不動產標示：土地坐落屏東縣屏東市 面積（單位：平方公尺） 所有權權利範圍 1 灰段1655-1地號 12 兩造各4分之1 2 新街段三小段319-1地號 35 同上 3 新街段三小段322地號 37 同上 4 建物門牌號碼：屏東縣○○市○○路000○0號（暫編建號：762建號） 一層：59.25 二層：48.41 三層：48.41 第一曾夾層：15.40 合計：171.47 事實上處分權兩造各4分之1